臺灣臺南地方法院刑事判決　　　　　　96年度交簡上字第74號
　　上　訴　人　臺灣臺南地方法院檢察署檢察官
　　上　訴　人
　　即　被　告　甲○○
　　　　　　　　　　　　巷3號.
　　選任辯護人　侯清治律師
上列上訴人因被告過失傷害案件，不服本院九十六年度交簡字第
六０四號中華民國九十六年六月三十日第一審判決（聲請案號：
九十六年度偵字第二五四二號），提起上訴，本院管轄之第二審
合議庭判決如下：
    主  文
原判決撤銷。
甲○○因過失傷害人，處拘役伍拾日，如易科罰金，以新台幣壹
仟元折算壹日，減為拘役貳拾伍日，如易科罰金，以新台幣壹仟
元折算壹日。
    事  實
一、甲○○於民國95年12月24日下午3時50分許許，駕駛車牌號
    碼5K-1743號自用小貨車，沿臺南市○○區○○路2段由北往
    南方向行駛，途經該路段179號前時，原應注意車輛行駛時
    ，駕駛人應注意車前狀況，隨時採取必要之安全措施，而依
    當時情形，又無不能注意之情事，竟疏於注意，適同向右前
    方由乙○○右手單手騎乘之車牌號碼為YKE-722號重型機車
    ，亦疏未注意車前狀況及隨時採取必要之安全措施，為閃避
    其右前方不詳車牌號碼之自用小客車而向左偏駛，致其所駛
    機車之左側把手、照後鏡而與甲○○所駛該車右側框架發生
    撞擊而肇事，乙○○因而人車倒地，受左鎖骨幹閉鎖性骨折
    、左下肢大腿、膝擦傷、左胸部挫傷之傷害。甲○○則於臺
    南市警察局交通警察隊車禍處理小組警員據報至現場處理，
    在警員尚不知何人為肇事車輛之駕駛人前，主動表示其為肇
    事車輛之駕駛人，自首而接受裁判。
二、案經乙○○訴由臺南市警察局第二分局報請台灣台南地方法
    院檢察署檢察官偵查起訴。
    理  由
甲、證據能力方面：
    本件下採論罪證據，其中證人即告訴人乙○○於於警詢及偵
    查中之供述部分，雖係被告以外之人於審判外之陳述，惟被
    告及其辯護人於審判中同意作為證據，本院審酌該言詞陳述
    時作成時之情況，尚屬適當，依照同法第一百五十九條之五
    第一項之規定，自得採為本案認定犯罪事實之證據。臺南縣
    警察局道路交通事故調查報告表(一)、(二)、交通事故現場圖、
    中央健康保險局南區分局96年6月15日函各乙份均係公務員
    職務上製作之證明文書，本院查無該等文書有何故意登載不
    實之顯不可信之情況，依照同法第一百五十九條之四第一款
    之規定自得採為本案認定犯罪事實之證據；財團法人奇美醫
    院95年12月24日診斷證明書、96年6月20日函及其檢送之病
    情摘要、病歷資料影本、中央健康保險局南區分局96年6 月
    15日函及檢送就醫紀錄資料各乙份，均係從事業務之人於通
    常業務過程所須製作之證明文書，本院查無該文書有何故意
    登載不實之顯不可信之情況，依照同法第一百五十九條之四
    第二款之規定自得採為本案認定犯罪事實之證據。
乙、認定事實方面：
一、訊據被告甲○○固坦承於上揭時、地與告訴人乙○○發生擦
    撞，致告訴人乙○○受有左下肢大腿、膝擦傷之事實不諱，
    惟辯稱：告訴人係騎在伊右後方，為閃避停在路邊不詳車牌
    號碼之自用小貨車，才向左偏駛擦撞伊駕駛之自用小貨車，
    ，伊不敢說自己無過失，但伊已經一直閃避，閃到中心線了
    ，且告訴人所受之左胸部挫傷、左鎖骨幹閉鎖性骨折傷害，
    並非本次車禍所致，係舊傷云云；被告之辯護人則另尚辯稱
    ：告訴人騎乘機車行駛在被告所駛之自用小貨車右後方，被
    告無法預見，且被告一直閃避到中心線了，已經盡力，被告
    無過失云云。惟查：
(一)、上揭事實，業據告訴人於警訊及偵查中指訴綦詳（見警卷第
    1至2頁、偵卷第3至4頁），並有臺南縣警察局道路交通事故
    調查報告表(一)、(二)2紙、交通事故現場圖1紙及現場蒐證、告
    訴人受傷等照片20張在卷可稽。
(二)、被告於警訊時自承：「當時我車速度為20公里/小時，事故
    前有看見對方車在我車右前方行駛，對方車也是因要閃避忠
    義路2段179號前北側前停的廂式自小客貨車而往左行駛才會
    與我車發生撞擊。」等語（見警訊卷第4頁），核與告訴人
    上開警訊時及偵查中供述情節相符，自足認車禍發生前，告
    訴人騎乘機車行駛在被告所駛之自用小貨車右前方，而非右
    後方。
(三)、告訴人於95年12月24日車禍發生當日，即經財團法人奇美醫
    院診斷受有左鎖骨幹閉鎖性骨折、左下肢大腿、膝擦傷、左
    胸部挫傷，有該院同日出具之診斷證明書乙份、中央健康保
    險局南區分局96年6月15日函及檢送就醫紀錄資料各乙份附
    卷足憑。又告訴人於96年3月5日起至96年3月8日住該院手術
    左側鎖骨骨折，此骨折為95年12月24日造成，亦有財團法人
    奇美醫院95年12月24日、96年6月20日函及其檢送之病情摘
    要、病歷資料影本在卷足憑。按告訴人其所駛機車之左側把
    手、照後鏡而與被告甲○○所駛該車右側框架發生撞擊肇事
    ，致其人車倒地，則告訴人指訴其因此受左鎖骨幹閉鎖性骨
    折、左下肢大腿、膝擦傷、左胸部挫傷之傷害，本合於常情
    及事理，應足以採信。雖被告之左肩原受有骨折裂傷之傷害
    ，然其本次車禍當日始造成左鎖骨幹閉鎖性骨折，已據上開
    財團法人奇美醫院函復在卷，故被告及其辯護人既未舉出確
    切之反證，其否認告訴人所受之左胸部挫傷、左鎖骨幹閉鎖
    性骨折傷害係本次車禍所致，自非可採信。
(四)、按汽車行駛時，駕駛人應注意車前狀況，並隨時採取必要之
    安全措施，道路交通安全規則第94條第3項定有明文。所謂
    「隨時採取必要之安全措施」，係指採取足以防範肇事之安
    全措施。被告駕車本應注意上述道路交通安全之事項，再依
    卷附之交通事故調查報告表所示，本件肇事時天候晴、日間
    自然光線、柏油路面、無缺陷且無障礙物，並無不能注意之
    情形，詎被告疏未注意及此，而不慎與告訴人發生本件車禍
    ，被告顯有過失甚明。雖告訴人乙○○右手單手騎乘之車牌
    號碼為YKE-722號重型機車，亦疏未注意車前狀況並隨時採
    取必要之安全措施以避免肇事，致為閃避其右前方不詳車牌
    號碼之自用小客車而向左偏駛，使被告所駛之自用小貨車一
    直閃避到中心線，仍閃避不及，該車右側框仍與告訴人所騎
    機車之左側把手、照後鏡擦撞，亦與有過失，且為本件車禍
    肇事之主因，但仍不能因此解免被告過失傷害罪責，此有最
    高法院23年上字第5223號判例意旨可資參照。又告訴人確因
    本件車禍而受有上揭傷害，則被告上開過失之行為，與告訴
    人受傷結果間，自具有相當因果關係，，罪證明確，被告犯
    行堪以認定。被告及辯護人其所辯無非事後避重就輕或畏罪
    卸責之詞，不足採信。
二、核被告甲○○所為，係犯刑法第284條第1項前段之過失傷害
    罪。又於被告肇事後未被有偵查權之公務員或機關發覺其為
    犯嫌前，即向據報前往處理交通事故處理小組警員自承犯行
    ，進而接受裁判，此有臺南市警察局第二分局道路交通事故
    肇事人自首情形紀錄表附卷可證，為對未發覺之犯罪自首，
    酌依刑法第62條前段規定減輕其刑。
三、原審以被告過失傷害犯行明確，依法論罪，科以拘役伍拾日
    ，並諭知易科罰金之折算標準，認事用法固無不合，量刑亦
    屬妥適。惟原審未及審酌被告符合中華民國九十六年罪犯減
    刑條例所定之減刑條件，未為減刑之宣告，尚有未洽，檢察
    官上訴意旨指摘原判決量刑過輕，被告上訴意旨否認犯罪，
    指摘原審認事用法違誤，固均無理由，惟原判決既有可議，
    自應撤銷改判。爰審酌被告前有妨害自由前科，素行欠佳，
    有台灣高等法院被告全國前案紀錄表乙紙附卷足憑，因駕駛
    過失致告訴人受有非輕之傷害，且迄未與告訴人當庭達成民
    事和解，惟告訴人亦與有過失，係肇事主因等一切情狀，量
    處如主文所示之刑，並諭知易科罰金之折算標準，且其犯罪
    之時間，係在九十六年四月二十四日之前，合於依中華民國
    九十六年罪犯減刑條例第二條所定減刑條件，應依該條例減
    其宣告刑二分之一，並諭知易科罰金之折算標準，以示懲儆
    。
三、據上論斷，應依刑事訴訟法第四百五十五條之一第一項、第
    三項、第三百六十九條第一項前段、第三百六十四條、第二
    百九十九條第一項前段，刑法第二百八十四條第一項前段、
    第六十二條前段、第四十一條第一項前段、刑法施行法第一
    條之一，中華民國九十六年罪犯減刑條例第二條第一項第三
    款、第七條、第九條，判決如主文。
中　　華　　民　　國　　96　　年　　9 　　月　　14　　日
                  刑事第一庭  審判長  法  官  陳顯榮
                                      法  官  鍾邦久
                                      法  官  柯顯卿
以上正本證明與原本無異。
不得上訴。
　　　　　　　　　　　　　　　　　　　書記官  郭子誠
中　　華　　民　　國　　96　　年　　9 　　月　　14　　日
附錄所犯法條：
刑法第284條第1項：
  因過失傷害人者，處6月以下有期徒刑、拘役或5百元以下罰金
  ，致重傷者，處1年以下有期徒刑、拘役或5百元以下罰金。
